臺灣基隆地方法院刑事判決　　　　　　　　　　　　　　九十年度訴緝字第三號
　　公　訴　人　臺灣基隆地方法院檢察署檢察官
　　被　　　告　戊○○
右列被告因恐嚇取財等案件，經檢察官提起公訴 (八十六年度偵字第二一八二、四五
四一號)，本院判決如左：
        主  文
戊○○共同意圖為自己不法之所有，以恐嚇使人將本人之物交付，累犯，處有期徒刑
拾月。
        事  實
一、乙○○（業經本院於民國八十七年三月十八日判處有期徒刑三年四月，上訴臺灣
    高等法院後於八十八年十一月七日死亡）係基隆市鮮魚搬運業職業工會（下稱搬
    運工會）第二十屆理事長，與綽號「清國」之不詳姓名年籍之成年男子係朋友，
    綽號「清國」者平日尊稱乙○○為「大仔」，戊○○（曾因偽造文書案件，經臺
    灣新竹地方法院於八十五年一月二十三日判處有期徒刑三月，如易科罰金以三百
    元折算一日，於八十五年四月五日易科罰金執行完畢）與綽號「清國」者係朋友
    。綽號「清國」者、戊○○及乙○○因知悉台中縣民丙○○貪杯、好色、嗜賭，
    且繼承祖先遺留之大筆田地，見有機可乘，竟共同意圖為自己不法之所有，謀議
    虛設賭局，迫令丙○○出賣其所有田地以償還賭債，於民國八十五年六月四日，
    由戊○○與綽號「清國」者在台中縣大甲鎮對丙○○以可代丙○○介紹船員工作
    為由，誘騙丙○○前來基隆市，並住進基隆市○○路三九三巷三十四號乙○○與
    同居人丁○○及搬運工會會計甲○○共同居住之住處，當晚乙○○與戊○○及綽
    號「清國」三人先利用丙○○嗜酒、好色之弱點，以酒色相誘，丙○○不勝酒力
    後，乙○○與戊○○及綽號「清國」者即共同誘使丙○○參與其三人所設計之賭
    局，並以俗稱「投九」之方式賭博財物（以三個骰子擲點數，擲出八、九點通贏
    ，擲出十一、十二點通賠），每次輸贏新台幣（下同）五千元，丙○○因已酒醉
    ，僅朦朧記得自己賭輸約一、二十萬元，翌（五）日凌晨，丙○○稍酒醒，乙○○與戊○○及綽號「清國」者竟對丙○○詐稱丙○○一晚賭輸一千萬元，丙○○
    不勝訝異。同（五）日，乙○○與戊○○及綽號「清國」者為逼迫丙○○出賣其
    所有台中縣大甲鎮○○段二二一地號土地還債，由乙○○與戊○○及綽號「清國
    」者等三人偕同丙○○前往乙○○住處附近之由陳俊雄經營之今日代書事務所，
    辦理抵押權設定登記事宜，丙○○因主觀上認為有積欠乙○○一、二十萬元之賭
    債，不明就裡，同意隨同前往辦理，因代書陳俊雄不辦理外縣市之抵押權設定登
    記事宜，乙○○對丙○○稱要丙○○開立總額一千萬元之本票三張、借據一張，
    丙○○雖明知根本無此一債務存在，惟因其為老實人，為求息事寧人，花錢消災
    ，無奈乃依乙○○之指示簽發面額共一千萬元之本票三紙、借據一紙，乙○○與
    戊○○及綽號「清國」者以此詐賭之方式獲得一千萬元之財物，乙○○與戊○○
    及綽號「清國」者取得本票、借據後仍依照原計畫，經丙○○同意，由丙○○偕
    同乙○○、戊○○及綽號「清國」者前往丙○○住處，甫駛達丙○○住處，戊○○先出手毆打丙○○（未成傷）示警，並繼而對丙○○恐嚇稱：「如果不還錢或
    不拿出印鑑辦理過戶土地，要讓你死」等語，丙○○受此將來惡害之通知，心生
    畏懼，而至其住處取出其所有之印鑑及前開土地所有權狀等文件交付與乙○○、
    戊○○及綽號「清國」者，再由與綽號「清國」者同行之其中一女子前往大甲戶
    政事務所辦理丙○○印鑑證明；乙○○、戊○○、綽號「清國」者三人原擬出賣
    丙○○之前開土地以儘速取得現金，然因無法找到買主，乙○○、戊○○、綽號
    「清國」者三人即謀議就丙○○所有之前開土地先設定本金最高限額一千萬元之
    抵押權與乙○○，於八十五年六月二十三日，乙○○授意戊○○與綽號「清國」
    者至丙○○住處，找丙○○同至台中縣日南鎮某代書事務所簽立抵押權設定契約
    書，委由不知情之代書向地政事務所申請將丙○○所有之台中縣大甲鎮○○段二
    二一地號土地設定登記本金最高限額一千萬元之抵押權予乙○○；嗣因丙○○認
    為乙○○、戊○○、綽號「清國」者對其根本無一千萬元之債權存在，故遲不出
    賣土地，乙○○、戊○○、綽號「清國」者等人漸感不耐，乙○○、戊○○、綽
    號「清國」者等三人即推由綽號「清國」者出面多次向丙○○恐嚇稱：「如果不
    賣地還債，要你好看」等語，使丙○○感受此一將來惡害之通知，心生畏懼，因
    而委請台中縣大甲鎮尚慶好房屋仲介公司之朱鴻輝仲介出賣前開土地與買主王金
    鴻，丙○○與王金鴻於八十五年七月二日簽訂買賣契約，約定買賣價金為一千一
    百三十六萬元；丙○○被迫賣地之事為台中縣神岡鄉民黃碧龍（涉嫌詐欺，另由
    台灣基隆地方法院檢察署移由台灣台中地方法院檢察署偵查中）知悉，黃碧龍向
    丙○○詐稱可代為出面處理討回這筆錢，使丙○○誤信為真，而在台中縣大甲鎮
    家中與黃碧龍簽立授權書，將丙○○出售前開土地收取價款等權利均委託黃碧龍
    出面處理；因乙○○、戊○○、綽號「清國」者等三人於抵押權設定後遲未交出
    前所強行取得之土地所有權狀，於八十五年八月八日為丙○○向台中縣警察局大
    甲分局提出侵占罪之告訴（此部分所涉侵占罪嫌業經台灣台中地方法院檢察署以
    八十五年度偵字第一六一二三號案件偵查終結為不起訴處分確定），同月十六日
    乙○○始委託丁○○要不知情之甲○○拿裝有丙○○印鑑、印鑑證明及前開土地
    所有權狀之牛皮紙袋與綽號「清國」者等人同至台中縣大甲鎮尚慶好房屋仲介公
    司，將相關權狀、印鑑交付不知情之土地代書，辦理抵押權塗銷事宜，待手續辦
   妥後，甲○○、綽號「清國」者等人即與丙○○同往第一商業銀行大甲分行提領
    丙○○出售土地之定金價款五百萬元，除其中九十萬元為償還銀行之貸款外，綽
    號「清國」者從中取走不法所得一百五十萬元，而甲○○從中取得二百五十萬元
    後，旋即依丁○○之指示，在大甲分行內電匯至丁○○在基隆市第二信用合作社
    中正分社之帳戶內，所剩之十萬元始歸丙○○取得，共計因恐嚇使丙○○交付四
    百萬元。嗣丙○○所有之前開土地於八十五年十一月四日移轉登記與王金鴻，尚
    慶好仲介房屋公司從價款中取得仲介費三十六萬元，餘款六百萬元均由黃碧龍以
    丙○○受任人之身份取走（其中包括買主王金鴻所交付由其兄王金生所簽發應給
    予丙○○之金額共計五百三十萬元之支票三紙），黃碧龍取得六百萬元價款後，
    未依約交給丙○○，僅給與丙○○十八萬元，餘款拒不返還，丙○○始知受騙。
二、案經丙○○訴由法務部調查局基隆市調查站移送台灣基隆地方法院檢察署檢察官
    偵查起訴。
        理  由
一、訊據被告戊○○矢口否認有詐欺、恐嚇取財之犯行，辯稱：其並未參與此案，其
    不知是何人犯的，其都不認識乙○○、清國等人云云，然查右揭事實，迭據被害
    人丙○○於基隆調查站訊問、偵訊、本院前次及此次審理時指訴綦詳，又證人丁○○、甲○○於基隆調查站訊問及偵訊時亦均證稱確有自被害人丙○○處取得二
    百五十萬元匯至丁○○在基隆第二信用合作社中正分社帳戶屬實，復有系爭土地
    登記簿謄本一份、不動產買賣契約書一份、被告乙○○委託甲○○辦理抵押權塗
    銷登記之委任書一紙在卷可稽，參以被害人丙○○與被告乙○○於八十五年六月
    四日係初次見面，其後復無任何仇恨怨隙，被害人丙○○自無設詞誣陷被告乙○○之理，又被害人丙○○於基隆調查站訊問、偵訊、本院前次及此次審理時當庭
    與被告乙○○、被告戊○○對質亦不改其詞，被害人丙○○所指訴之情節應堪採
    信，且觀被告乙○○於八十六年六月十七日基隆調查站訊問時，初則否認認識被
    害人丙○○，並否認認識綽號「清國」者、戊○○，亦否認委託任何人或由本人
    辦理系爭土地抵押權設定事宜、委任甲○○辦理系爭土地抵押權之塗銷事宜、領
    取被害人丙○○交付之二百五十萬元云云，見過丙○○後改稱：丙○○向其借一
    百七、八十萬元云云，嗣與丙○○對質後始稱：其向其妹吳多借二、三十萬元，
    另自保險箱拿出部份現金，又向丁○○調借部份款項等情；於八十六年六月十七
    日偵訊時供稱：丙○○向其借二百五十萬元，其向其妹吳多借三十萬元，向其女
    友丁○○借五十萬元，另外是其保險箱的錢，丙○○有還其二百五十萬元等節；
    於八十六年七月一日基隆調查站再次訊問時，被告乙○○始承認認識被害人丙○○及綽號「清國」者，惟仍否認係賭債，堅稱係借款，並供稱：被害人丙○○向
    其借款一百八十萬元，其係向其妹吳多借三十萬元，保險箱取出部分現金，又向
    丁○○調借部分款項，湊起前述款項借與被害人丙○○，其有超收丙○○七十萬
    元，其一定要還給丙○○，那次賭慱輸贏不大，大約是幾萬元到十幾萬元之輸贏
    ，其記得那次賭慱丙○○還贏了幾萬元云云；嗣於本院前次審理時又改稱：其借
    丙○○二百五十萬元等語，前後所供相歧，已有可議，且證人丁○○於基隆調查
    站八十六年七月二十九日訊問時證稱：「丙○○與清國、武強等人確有以投九方
    式賭博，丙○○賭輸巨款並開具一千萬元借據及本票交付與乙○○」、「（丙○○向乙○○借款之總金額為何？）我與乙○○之子吳呂文於該次賭博當晚總共湊
    集六十萬元整交乙○○借給丙○○」、「（為何借六十萬元，事後開立一千萬元
    之借據，並償還二百五十萬元？)我不清楚其中原委」等語，於八十六年九月二
    十二日偵訊時證稱：其有將六十萬元或六十五萬元交乙○○借給丙○○，甲○○
    有拿三十萬元交乙○○借給丙○○，吳多拿五十萬元，吳呂文有拿三十萬元交乙○○借給丙○○，丙○○只有借一百七十幾萬元，沒有借一千萬元，清國叫乙○○「大仔」 (台語)，戊○○是清國帶來的等語，是被告乙○○就如何籌款借與
    被害人丙○○及借款若干之情，前後所供互有出入，亦與證人丁○○所證有違，
    且始終未能就其資金來源明確交待，又查被害人丙○○與被告乙○○原不相識，
    彼此間亦無任何金錢來往，對於彼此之背景、經濟狀況均非十分了解，以被告乙○○之社會經驗及智識，豈有認識被害人丙○○僅一日，即借與大筆金錢之理，
    又消費借貸關係，係借貸者急於貸與者，被告乙○○何以急於籌借款項借款與陌
    生之被害人丙○○，並迫不急待地要求被害人丙○○於翌日至基隆市陳俊雄代書
    處設定抵押權與被告乙○○，且金額高達一千萬元，再倘如被告乙○○所辯其未
    設局詐賭並恐嚇被害人丙○○交付財物，則衡情被告乙○○就此有利於己之事實
    ，應提供綽號「清國」者之聯絡資料，聲請本院傳喚綽號「清國」者，以進一步
    查證其情，且以綽號「清國」者尊稱被告乙○○為大哥之交情，被告乙○○應無
    無法聯絡綽號「清國」者之理，何以被告乙○○始終未為此舉，凡此種種皆與常
    情相違，又被告乙○○、戊○○、綽號「清國」三人如未以恐嚇手段，逼使被害
    人丙○○就範，被害人丙○○何需價賣系爭土地並將金錢交付被告乙○○等人，
    益徵被害人丙○○所言應屬實情，綜上所述，被告戊○○所辯，要屬事後卸責之
    詞，不足採信，事證明確，被告戊○○犯行至堪認定，應依法論科。
二、核被告戊○○所為，係犯刑法第三百三十九條第一項之詐欺取財罪及同法第三百
    四十六條第一項之恐嚇取財罪，公訴意旨雖未論及被告戊○○所犯刑法第三百三
    十九條第一項之詐欺取財罪部分所涉犯之法條，惟於事實欄已有敘述此一設局詐
    賭之事實，為起訴效力所及，本院得併予審理，被告戊○○、乙○○與綽號「清
    國」者三人彼此間，互有犯意之聯絡及行為之分擔，為共同正犯。被告戊○○等
    人於實施恐嚇取財行為中，以脅迫使被害人丙○○交付印鑑、所有權狀以供設定
    抵押權之行為，欲藉此使被害人丙○○儘速出賣系爭土地而交付金錢，並無終局
    取得該印鑑、所有權狀之意思，欠缺不法所有之意圖，此部分核係犯刑法第三百
    零四條第一項之強制罪，惟此強制之低度行為，為恐嚇取財之高度行為所吸收，
    不另論罪，又被告戊○○等人基於得財之單一目的，多次推由綽號「清國」者多
    次實施恐嚇之行為，而接續進行之數個舉動，在法律上仍應評價為一個行為，為
    單純一罪，被告戊○○所犯上開二罪，有方法結果牽連犯裁判上一罪之關係，從
    一重依恐嚇取財罪處斷。查被告戊○○曾因偽造文書案件，經臺灣新竹地方法院
    於八十五年一月二十三日判處有期徒刑三月，如易科罰金以三百元折算一日，於
    八十五年四月五日易科罰金執行完畢，有臺灣基隆地方法院檢察署刑案資料查註
    紀錄表一份在卷可憑，五年以內再犯本件有期徒刑以上之罪，為累犯，依刑法第
    四十七條規定加重其刑。爰審酌被告之品行、犯罪之動機、目的、手段、所生之
    危害、所得之財物、利益，又被告戊○○，並非主謀，及犯罪後之態度等一切情
    狀，量處如主文所示之刑，以示懲儆。
三、據上論結，應依刑事訴訟法第二百九十九條第一項前段，刑法第二十八條、第三
    百四十六條第一項、第三百三十九條第一項、第五十五條、第四十七條，罰金罰
    鍰提高標準條例第一條前段，判決如主文。
本案經檢察官黃士元到庭執行職務
中　　　華　　　民　　　國　　　九十一　　年　　　一　　　月　　　八　　日
                           　　    　 台灣基隆地方法院刑事第二庭
                                     　   法　官  鄭　景　文
右正本證明與原本無異。
對於本件判決如有不服，應於收受送達後十日內，向本院提出上訴書狀，上訴於臺灣
高等法院，並按他造當事人之人數附具繕本。
                                          書記官  施  鴻  均
中　　　華　　　民　　　國　　　九十一　　年　　　一　　　月　　　八　　日
附錄論罪法條：
刑法第三百四十六條
　　意圖為自己或第三人不法之所有，以恐嚇使人將本人或第三人之物交付者，處六
　　月以上五年以下有期徒刑，得併科一千元以下罰金。
　　以前項方法得財產上不法之利益或使第三人得之者，亦同
　　前二項之未遂犯，罰之。
刑法第三百三十九條
　　意圖為自己或第三人不法之所有，以詐術使人將本人或第三人之物交付者，處五
　　年以下有期徒刑、拘役或科或併科一千元以下罰金。
　　以前項方法得財產上不法之利益或使第三人得之者亦同。
　　前二項之未遂犯罰之。
